ACORDAO-COMPLETO-2531954

ACÓRDÃO 2879/2022 ATA 18/2022 - SEGUNDA CÂMARA

VISTOS, relatados e discutidos estes autos em que, nesta fase, aprecia-se Recurso de Reconsideração interposto pela Srª. Andrea Alves Ulhôa, em face do Acórdão 6324/2021-TCU-Segunda Câmara.
ACORDAM os Ministros do Tribunal de Contas da União, reunidos em Sessão da Segunda Câmara, com fulcro no art. 32, inciso I e no art. 33 da Lei nº 8.443/92, c/c o art. 285 do RI/TCU em:
9.1. conhecer do Recurso de Reconsideração para, no mérito, dar-lhe provimento, para tornar insubsistente o Acórdão 6324/2021-TCU-Segunda Câmara;
9.2. com fundamento nos artigos 1º, inciso I; 16, inciso II; 18 e 23, inciso II, da Lei 8.443/92, c/c os artigos 1º, inciso I; 143, inciso I, alínea "a"; 208 e 214, inciso II, do Regimento Interno, julgar regulares com ressalva as contas da Srª. Andrea Alves Ulhôa, dando-lhe quitação;
9.3. dar ciência da presente deliberação à recorrente, ao Ministério do Turismo e à Procuradoria da República no Distrito Federal, encaminhando-lhes cópia deste Acórdão, bem como do Voto e Relatório que o fundamentam;
9.4. arquivar os presentes autos.

Recurso de reconsideração interposto por Andrea Alves Ulhoa, por meio do qual se insurge contra o Acórdão 6.324/2021-TCU-2ª Câmara (Ministro-Relator Bruno Dantas)

Segunda Câmara

Ministério do Turismo.

3. Interessados/Responsáveis/Recorrente:
3.1. Responsável: Andrea Alves Ulhoa (XXX.857.506-XX).
3.2. Recorrente: Andrea Alves Ulhoa (XXX.857.506-XX).

13.1. Ministros presentes: Bruno Dantas (Presidente), Augusto Nardes e Antonio Anastasia (Relator).
13.2. Ministro-Substituto convocado: Marcos Bemquerer Costa.
13.3. Ministro-Substituto presente: André Luís de Carvalho.

ANTONIO ANASTASIA

Ministro Bruno Dantas.

Transcrevo a seguir, nos termos do art. 1º, § 3º, inciso I, da Lei nº 8.443/92, a instrução lavrada no âmbito da Secretaria de Recursos (peça 120) , contendo a análise de mérito das razões recursais, cujas conclusões contaram com a anuência do titular daquela unidade técnica (peça 121) , bem como do MP/TCU, representado pelo Procurador Marinus Eduardo de Vries Marsico (peça 122) .
"INTRODUÇÃO
1.	Trata-se de recurso de reconsideração interposto por Andrea Alves Ulhôa, por meio do qual se insurge contra o Acórdão 6324/2021-TCU-Segunda Câmara (Ministro-Relator Bruno Dantas) . 
1.1.	A deliberação recorrida apresenta o seguinte teor, transcrevendo-se em destaque os itens objeto do recurso de reconsideração (peça 93) :
VISTOS, relatados e discutidos estes autos de tomada de contas especial instaurada pelo Ministério do Turismo contra o extinto Interamérica - Instituto de Educação, Cultura, Turismo, Trabalho Lazer e sua ex-presidente, Andrea Alves Ulhôa, em razão da impugnação das despesas do Convênio/Siconv 736.911/2010, que tinha por objeto a realização do evento "5º Encontro de Violeiros de São José dos Quatro Marcos", previsto para o período de 5 a 6/6/2010,
ACORDAM os Ministros do Tribunal de Contas da União, reunidos em sessão da Segunda Câmara, ante as razões expostas pelo Relator, em:
9.1. com fundamento nos arts. 1º, inciso I, 16, inciso III, alínea "c", e 19, da Lei 8.443/1992, julgar irregulares as contas de Andrea Alves Ulhôa, condenando-a ao pagamento do débito no valor de R$ 221.405,75 (duzentos e vinte e um mil, quatrocentos e cinco reais e setenta e cinco centavos) , na data de 22/9/2010, atualizado monetariamente e acrescido dos juros de mora devidos, calculado desde a data de ocorrência indicada até sua efetiva quitação, na forma da legislação vigente, fixando o prazo de 15 (quinze) dias, a contar do recebimento da notificação, para que seja comprovado, perante este Tribunal, o recolhimento da quantia ao Tesouro Nacional, nos termos do art. 23, inciso III, alínea "a", da referida Lei, c/c o art. 214, inciso III, alínea "a", do Regimento Interno do TCU;
9.2. com fundamento no art. 57 da Lei 8.443/1992, aplicar a Andrea Alves Ulhôa multa no valor de R$ 40.000,00 (quarenta mil reais) , atualizado monetariamente desde a data do presente acórdão até a do efetivo recolhimento, se for pago após o vencimento, na forma da legislação vigente, fixando o prazo de 15 (quinze) dias, a contar do recebimento da notificação, para que seja comprovado, perante este Tribunal, o recolhimento da quantia ao Tesouro Nacional, nos termos do art. 23, inciso III, alínea "a", da referida Lei, c/c o art. 214, inciso III, alínea "a", do Regimento Interno do TCU;
9.3. com fundamento no art. 26 da Lei 8.443/1992, autorizar, se requerido, o pagamento da importância devida em até 36 (trinta e seis) parcelas mensais e consecutivas, fixando o prazo de 15 (quinze) dias, a contar do recebimento da notificação, para que seja comprovado, perante este Tribunal, o recolhimento da primeira parcela, e de 30 (trinta) dias, a contar da parcela anterior, para que seja comprovado o recolhimento das demais parcelas, devendo incidir sobre cada valor mensal os devidos acréscimos legais, na forma prevista na legislação vigente, além de alertar que a falta de comprovação do recolhimento de qualquer parcela importará no vencimento antecipado do saldo devedor, nos termos do art. 217 do Regimento Interno do TCU;
9.4. com fundamento no art. 28 da Lei 8.443/1992, autorizar, desde logo, a cobrança judicial das dívidas, caso não atendida a notificação;
9.5. com fundamento no art. 16, § 3º, da Lei 8.443/1992, c/c art. 209, § 7º, do Regimento Interno do TCU, remeter cópia deste acórdão à Procuradoria da República no Distrito Federal, para adoção das medidas que entender cabíveis;
9.6. dar ciência deste acórdão ao Ministério do Turismo e à responsável.
HISTÓRICO
2.	Trata-se de tomada de contas especial (TCE) instaurada pelo Ministério do Turismo (MTur) contra o extinto Interamérica - Instituto de Educação, Cultura, Turismo, Trabalho Lazer e sua ex-presidente, Andrea Alves Ulhôa, em razão da impugnação total de despesas do Convênio/Siconv 736.911/2010, que tinha por objeto a realização do evento "5º Encontro de Violeiros de São José dos Quatro Marcos", previsto para o período de 5 e 6/6/2010.
2.1	O convênio foi firmado no valor de R$ 313.000,00, sendo R$ 300.000,00 à conta do órgão concedente e R$ 13.000,00 referentes à contrapartida da entidade convenente. Os recursos federais foram liberados por meio da ordem bancária 2010OB801288, creditada na conta específica do convênio em 22/9/2010, conforme extrato bancário à peça 24, p. 1.
2.2	Para a execução do objeto conveniado, o Interamérica realizou duas contratações: i) contrato 1/2010 no valor de R$ 231.000,00, com a empresa Anima Publicidade Ltda., por inexigibilidade de licitação, para a prestação de serviços na contratação e respectivas apresentações artísticas; ii) contrato 5/2010 no valor de R$ 82.000,00, com a empresa JCF Fernandes-ME, por dispensa de licitação, para locação de vídeo, som, iluminação, palco.
2.3	Na fase interna da TCE, o órgão concedente concluiu pela impugnação total das despesas devido a irregularidades na execução física do convênio (peça 66) . O Controle Interno anuiu a esse posicionamento (peças 67-69) .
2.4	No âmbito do TCU, verificou-se, mediante registros junto à Receita Federal, que a entidade privada Interamérica se encontrava na situação "baixado", em razão de extinção por encerramento da liquidação voluntária, desde 23/2/2016, razão pela qual foi promovida a citação exclusivamente de Andrea Alves Ulhôa (peças 71, p. 11-12) . 
2.5	Regularmente citada (peça 75) , a responsável apresentou suas alegações de defesa intempestivamente (peça 82) , mesmo após deferimento de prorrogação de prazo por 60 dias (peça 79) . De todo modo, em homenagem aos princípios da razoabilidade e da verdade material, a defesa foi devidamente analisada pela Secex-TCE, conforme instrução à peça 88.
2.6	Em sua derradeira análise, a Secex-TCE propôs acatar parcialmente as alegações de defesa, o julgamento pela irregularidade das contas, débito parcial e multa com fundamento no art. 57 da Lei 8.443/1992 (peça 88, p. 25-26 e peças 89 e 90) , o que, em essência, foi acolhido pelo parecer do MPTCU acostado junto à peça 91. 
2.7	O Relator a quo, Ministro Bruno Dantas, anuiu com as propostas da unidade técnica (peça 94) e foi acompanhado pelos demais Ministros da Colenda 2ª Câmara (peça 93) .
2.8	Irresignada, a Sra. Andrea Alves Ulhôa interpôs o presente recurso de reconsideração (peça 105) , que se fundamenta nas altercações que, adiante, passar-se-á a relatar.
EXAME DE ADMISSIBILIDADE
3.	Reitera-se o exame preliminar de admissibilidade efetuado por esta unidade instrutora (peças 106 e 107) , ratificado pelo Ministro-Relator Raimundo Carreiro (peça 110) , que concluiu pelo conhecimento do recurso de reconsideração acostado à peça 105, com fundamento nos artigos 32, inciso I, e 33 da Lei 8.443/1992, sem atribuição de efeito suspensivo.
EXAME DE MÉRITO
4. Delimitação do recurso
4.1.	Constitui objeto do presente exame responder se:
	a) houve dano e se a responsabilidade da Sra. Andrea Alves Ulhôa pode ser afastada ou atenuada;
	b) houve prescrição do débito.
Da responsabilidade do recorrente 
5.	A Sra. Andrea Alves Ulhôa defende a inexistência de dano ao erário e o afastamento de sua responsabilidade.
5.1	Sustenta a alegação acima com base nos seguintes argumentos:
	a) O Acórdão 1435/2017-TCU-Plenário, lavrado em sede de consulta formulada pelo Ministério do Turismo a respeito de dúvida suscitada na aplicação de dispositivos legais e regulamentares, bem como na aplicação dos parâmetros fixados no Acórdão 96/2008-TCU-Plenário, teria fixado o entendimento de que a mera ausência de contrato de exclusividade entre artista/banda e empresário com registro em cartório não ensejaria, por si só, o julgamento pela irregularidade das contas e tampouco a condenação em débito dos responsáveis (peça 105, p. 8) ;
	b) O próprio Mtur não possuiria, à época dos fatos, conhecimento pleno da operacionalização dos pressupostos fixados pelo Acórdão 96/2008-TCU-Plenário. Isso porque a responsável teria apresentado, em 11/5/2010 (aproximadamente um mês antes da festividade) , documentação denominada cadeia de exclusividade, sem que o Mtur tivesse apresentado qualquer questionamento ou exigência relativa aos contratos de exclusividade (peça 105, p. 10-11) . 
	Além de não ter se oposto à "cadeia de exclusividade" apresentada e à forma de contratação pretendida, o MTur teria ratificado tal procedimento e induzido a erro o instituto convenente. Primeiro, ao exigir a juntada de "Declaração de exclusividade e proposta de preço do artista emitida pela empresa detentora da exclusividade da apresentação artística para o evento". Depois ao solicitar que fosse deixado "no sistema apenas as cartas de exclusividade emitidas por quem fornece a proposta de preço diretamente para a entidade, retirar procurações" (peça 105, p. 11) ;
	c)  O princípio constitucional da boa-fé objetiva imporia deveres anexos ou laterais como: 1. o dever de informar a outra parte sobre o conteúdo do negócio; e 2. o dever de agir conforme a confiança depositada. Além disso a doutrina e a jurisprudência (Enunciado 170 do CJF/STJ) seriam uníssonos, no sentido de que este princípio deve ser observado pelas partes na fase de negociações preliminares e após a execução do contrato, quando tal exigência decorrer da natureza do ajuste (peça 105, p. 12) ;
	d)  Portanto, seria certo que os técnicos do MTur possuiriam o dever jurídico de analisar detidamente os documentos anexados ao Siconv e alertar eventual inconformidade (peça 105, p. 13) ;
	e) Além disso, o Parecer Técnico 1028/2010, que teria consignado pela primeira vez os termos do Acórdão 96/2008-TCU-Plenário, teria sido externado em ato final das tratativas prévias à celebração do ajuste (véspera do evento) , de modo que não teria oportunizado ao convenente analisar e se manifestar quanto ao conteúdo do referido parecer. Similarmente, a minuta do Convênio, que conteria as exigências do contrato de exclusividade, só teria sido disponibilizada às vésperas da festividade (peça 105, p. 14) ; 
	f) Não seria razoável exigir dos dirigentes do instituto convenente que recusassem a assinatura do convênio, na véspera do evento, que estava em fase final de organização. Desse modo, seria inquestionável que o MTur teria induzido o instituto convenente a acreditar na correição da documentação apresentada e na regularidade da contratação prevista no plano de trabalho, bem como deixado de alertá-lo sobre potenciais irregularidades (peça 105, p. 15) ; 
	g) Seria evidente que, à época dos fatos, nem mesmo o MTur havia internalizado o teor do Acórdão 96/2008-TCU-Plenário, adotando, por vezes, entendimento diverso do TCU. Conforme constaria no Acórdão 2163/2011-TCU-Segunda Câmara, lavrado em sede de TCE da Secretaria Nacional de Políticas de Turismo referente ao exercício de 2008, no âmbito do qual teria sido apreciadas propostas de convênios de anos posteriores, inclusive de 2010, o relatório do decisum contém a seguinte proposta (peça 105, p. 17-18) :  
2.3.8. Considerando que a análise técnica das propostas pode, preventivamente, impedir a intermediação de empresários nos casos em que os contratos de exclusividade não atendam aos requisitos estabelecidos por este Tribunal, propõe-se estender a determinação do item 9.5.1 do Acórdão 96/2008-TCU-Plenário à fase de análise técnica das propostas de convênios, de modo a não haver equívocos de que a determinação se aplica a qualquer etapa da celebração de convênios que envolver a análise de contratos de exclusividade.
 (...) 
2.3.13. Verifica-se, portanto, que os próprios termos dos check-lists utilizados pela Coordenação-Geral de Análise de Projetos levam a área técnica a aceitar cartas de exclusividade específicas para as datas dos eventos apoiados pelo MTur, o que contraria as orientações deste Tribunal.
2.3.15. No entanto, a referida Portaria não normatizou os requisitos do Acórdão 96/2008-TCU-Plenário para os contratos de exclusividade, quais sejam: o registro em cartório do contrato de exclusividade, que a exclusividade do empresário não se restrinja aos dias e à localidade do evento e que a contratação artística (vide itens 2.3.18 a 2.3.20) seja publicada no Diário Oficial da União, no prazo de cinco dias, previsto no art. 26 da Lei de Licitações e Contratos Administrativos, sob pena de glosa dos valores envolvidos (item 9.5.1.2 do Acórdão) .
	h) O Acórdão 2163/2011-TCU-Segunda Câmara teria reconhecido a inaptidão da Portaria MTUR 153/2009 para bem orientar os administrados e técnicos do MTur quanto às inovações trazidas pelo Acórdão 96/2008-TCU-Plenário. Cabe frisar que a referida Portaria teria sido utilizada como argumento favorável ao julgamento pela irregularidade das contas no voto condutor da decisão vergastada (peça 105, p. 19) ;
	i) Portanto, ainda em 2011, o MTur apresentaria vacilação quanto ao cumprimento dos parâmetros adotados pelo Acórdão 96/2008-TCU-Plenário (peça 105, p. 19) ;
	j) Acrescenta-se que a Nota Técnica de Análise 675/2012, que teria analisado a prestação de contas não teria apontado qualquer divergência em relação à execução financeira do ajuste (peça 105, p. 19) ;
	l) Quanto ao apontamento dos erros ortográficos que constariam na "cadeia de exclusividade", a confusão operada entre "Léo" e "Léu" (da dupla "Liu & Léu) e "Klaiton" e "Kleuton" (da dupla "Kleuton & Karen") seria perfeitamente compreensível e absolutamente insignificante na verificação da autenticidade dos documentos, os quais ostentariam assinaturas devidamente reconhecidas em cartório (peça 105, p. 21-23) ;
	m) A contratação dos artistas no caso em apreço teria se dado a preços absolutamente condizentes com os praticados no mercado, não havendo que se cogitar, nem de longe, superfaturamento (peça 105, p. 23) ;
	n) Haveria nos autos os comprovantes de transferências bancárias à empresa produtora do evento, bem como as notas fiscais 678, 681 e 682, referentes às contratações dos artistas, que teriam sido emitidas pela mesma empresa que, conforme as declarações de exclusividade - atestadas em cartório, seria quem poderia representar os artistas naquele momento (peça 105, p. 23) ;
	o) Nenhum suposto empresário teria aparecido para impugnar a exclusividade conferida à empresa Anima Publicidade Ltda., tampouco nenhuma das atrações artísticas teria se insurgido alegando não ter recebido os valores declarados, o que supriria a apresentação de recibos comprobatórios do efetivo recebimento dos cachês por parte dos artistas (peça 105, p. 24) . 
	Além disso, conforme asseverado pelo MPTCU, no âmbito do TC Processo 001.438/2015-8, o intuito de se exigir demonstração de pagamento aos músicos, na hipótese de intermediação de empresa produtora de eventos, seria o de precatar a Administração Pública, na qualidade de tomadora dos serviços contratados, contra demandas formuladas pelos artistas em razão de eventual inadimplemento perpetrado pela representante (peça 105, p. 24) ;
	p) A repartição do cachê entre os integrantes da banda/dupla ou seus produtores e empresários não seria questão que afeta à Administração Pública, visto que não tangenciaria o erário e se circunscreveria às relações travadas entre particulares (peça 105, p. 24) ;
	q) Após envidar esforços extremos (agravados pelo contexto de pandemia) , a responsável teria logrado êxito na obtenção de declarações (constantes do anexo do recurso) , com firmas devidamente reconhecidas em cartório, certificando-se em definitivo o recebimento dos cachês pelos artistas, de modo a demonstrar, peremptoriamente, o nexo causal entre despesas contratadas e recursos conveniados (peça 105, p. 25) ;
	r) A jurisprudência do TCU pacificamente reconheceria que o longo decurso de prazo entre o fato ensejador da TCE e sua instauração constitui óbice ao exercício pleno da ampla defesa (Acórdão 4464/2013-TCU-Segunda Câmara e Acórdão 1077/2012-TCU-Primeira Câmara) . Quanto a este aspecto, teria havido patente desrespeito por parte do órgão convenente com relação aos prazos estipulados no art. 31 da Instrução Normativa STN 1/1197, que estabeleceria o prazo de 60 dias para o pronunciamento sobre a aprovação ou não da prestação de contas. No caso em apreço, as contas do Instituto Interamérica teriam sido tempestivamente prestadas em 19/11/2010, sendo que a notificação da recorrente quanto ao julgamento teria se dado tão somente em 19/02/2016 (peça 105, p. 26) . 
	Diante desse cenário, o quadro que se apresenta seria o seguinte (peça 105, p. 26) :

	Análise:
5.2	Preliminarmente, entende-se que a recorrente logra êxito em comprovar a ausência de dano ao erário, o que enseja o afastamento da multa aplicada. Todavia, caso a presente proposta não seja encampada pelo Colegiado Julgador, propõe-se o afastamento do débito, correspondente aos valores das atrações artísticas, pois que a responsável apresenta os recibos ou declarações de quitação dos artistas (o que totaliza R$ 116.000,00) , de modo a reduzir o dano, previsto no item 9.1 do decisum, de R$ 221.405,75, passando para R$ 105.405,75 (R$ 221.405,75 - R$ 116.000,00) , o que conduz à redução da multa aplicada, com base no art. 57 da Lei 8.443/1992 (item 9.2 da decisão) . 
 5.3	Antes de adentrar na análise das alegações recursais, cabe antecipar que o débito de R$ 221.405,75 decorreu de falhas na execução financeira, relativa ao contrato 1/2010, no valor de R$ 231.000,00, com a empresa Anima Publicidade Ltda., para a prestação de serviços de contratação das apresentações artísticas do evento. Conforme o voto condutor do decisum (peça 94) a responsável teve suas contas julgadas irregulares e imputado débito e multa, em razão dos seguintes fatos: a) não ter apresentado contrato de exclusividade, nos termos do Acórdão 96/2008-TCU-Plenário (p. 3-4, itens 27-31) ; e b) não ter apresentado recibo dos artistas, conforme o disposto na Portaria MTur 153/2009, vigente à época do ajuste (p. 4, itens 32 e 33) .  
5.4	Nesse contexto, na primeira parte deste exame, serão apresentadas as principais razões que fundamentam o afastamento da responsabilização, em razão da falta dos contratos de exclusividade e; na segunda parte, as razões que escusam a não apresentação dos recibos dos artistas.
5.5	Quanto à falta dos contratos de exclusividade, em que pese o termo de convênio ter previsto expressamente a sua apresentação (peça 6, p. 6) , avaliando-se as circunstâncias do caso em apreço, entende-se que tal obrigação não pode ser exigida da responsável.
5.6	Em primeiro, verifica-se que, de fato, o MTur adotou comportamento vacilante e contraditório em relação à exigência do Acórdão 96/2008-TCU-Plenário, o que, sem dúvida, contribuiu para a não apresentação dos contratos de exclusividade. Isso porque, em duas oportunidades, o Ministério, não só dispensou a apresentação dessa documentação, como orientou a convenente a apresentar apenas as cartas de exclusividade. 
5.7	Na primeira oportunidade, após a responsável acostar as documentações exigidas no Sinconv, no dia 2/6/2010, ou seja, apenas três dias antes da festividade, o MTur orientou à responsável a (peça 82, p. 54) : "favor deixar no sistema APENAS as cartas de exclusividade emitidas por quem fornece a proposta de preço diretamente para a entidade, retirar procurações" [negrito acrescido].
5.8	Em outra oportunidade, em documento intitulado "1ª Diligência", o MTur orientou que fosse anexado a seguinte documentação (peça 82, p. 50-51) : 
9.10.1. Declaração de exclusividade e proposta de preço do artista. artista/banda/grupo - emitida pela empresa detentora da exclusividade da apresentação artística para o evento. Lembramos que a carta de exclusividade será direcionada a Prefeitura, e deverá conter o nome do evento, data do evento e o nome do (s) artista (s) .  
[negrito acrescido]
5.9	A primeira vez que o MTur mencionou a necessidade de apresentação dos contratos de exclusividade se deu por ocasião do Parecer Técnico 1028/2010 e do termo de convênio, ambos firmados no dia 4/6/2010, véspera do evento (peças 3 e 6) . Naquela altura, considerando as cartas de exclusividade já apresentadas (por exigência do MTur) e o fato de a festividade ocorrer no dia seguinte, cabia ao Ministério ou relativizar a exigência ou não aprovar o ajuste, visto a falta de tempo hábil para realizar processo licitatório para a contratação dos artistas previstos no plano de trabalho.
5.10	Além disso, mesmo após a prestação de contas, o MTur continuou vacilante com relação à exigência dos contratos de exclusividade. Isso porque, passados 22 meses da festividade, o Ministério, em nota técnica que avaliou a prestação de contas (que foi apresentada tempestivamente) sequer apontou a falta dessa documentação, tendo rejeitado a prestação de contas com base no argumento de que o objeto do convênio teria sido executado pelo Sindicato Rural de São José dos Quatro Marcos/MT, e não pela entidade Interamérica, verdadeira conveniada (peça 28, p. 4) .
5.11	Nesse contexto, a primeira vez que o MTur apontou a falta dos contratos dos exclusividade foi em 2014, aproximadamente 4 anos depois da realização do evento (peça 41, p. 3) . Mesmo com o referido apontamento, cabe frisar que, conforme se desprende do Relatório final da TCE e do Relatório de Auditoria da CGU, o controle interno propôs a irregularidade das contas e o débito integral, exclusivamente, em razão da hipótese de o objeto conveniado ter sido executado por entidade estranha ao ajuste (Sindicato Rural de São José dos Quatro Marcos/MT) :
Relatório de TCE 176/2018 (peça 66, p. 4) : 
6.1.2 O conjunto probatório, considerando o material promocional do evento, as reportagens e as notas técnicas, a justificativa da proposta de convênio e as declarações de autoridades sobre o evento - fica evidente que o evento foi realizado por entidade estranha ao convênio. Tal conduta é motivo para reprovação da prestação de contas. 
[destaques acrescidos]
Relatório de Auditoria 1207/2018 (peça 67, p. 2) :
Como o próprio convenente mencionou, é preciso analisar o conjunto probatório. Considerando o material promocional do evento (fl. 295) , as reportagens anexas a este parecer e à nota técnica anterior, a justificativa da proposta de convênio e as declarações de autoridades sobre o evento (fls. 137 e 138) , fica evidente que o evento foi realizado por entidade estranha ao convênio. Tal conduta é motivo para reprovação da prestação de contas, conforme recomendação do memorando n° 447/2011 da Assessoria Especial de Controle Interno deste Ministério, elaborado para um caso similar. 
[destaques acrescidos] 
5.12 	Nesse mesmo sentido, a falta de previsão dos contratos de exclusividade no check list (padronizado) , constante de nota técnica elaborada, dois anos após a prestação de contas, evidencia a falta de uniformidade e assertividade do MTur com relação a essa exigência (peça 28) . 
5.13	Tal comportamento contraditório do MTur em relação à exigência dos contratos de exclusividade ocorreu, não apenas no caso em apreço, mas de maneira sistemática em ajustes ocorridos entre 2010-2011. Conforme se depreende do Acórdão 2163/2011-TCU-Segunda Câmara (Ministro-Substituto André de Carvalho) , a unidade instrutora propôs o seguinte encaminhamento: 
2.3.8. Considerando que a análise técnica das propostas pode, preventivamente, impedir a intermediação de empresários nos casos em que os contratos de exclusividade não atendam aos requisitos estabelecidos por este Tribunal, propõe-se estender a determinação do item 9.5.1 do Acórdão 96/2008-TCU-Plenário à fase de análise técnica das propostas de convênios, de modo a não haver equívocos de que a determinação se aplica a qualquer etapa da celebração de convênios que envolver a análise de contratos de exclusividade.
 (...) 
2.3.13. Verifica-se, portanto, que os próprios termos dos check-lists utilizados pela Coordenação-Geral de Análise de Projetos levam a área técnica a aceitar cartas de exclusividade específicas para as datas dos eventos apoiados pelo MTur, o que contraria as orientações deste Tribunal.
2.3.15. No entanto, a referida Portaria não normatizou os requisitos do Acórdão 96/2008-TCU-Plenário para os contratos de exclusividade, quais sejam: o registro em cartório do contrato de exclusividade, que a exclusividade do empresário não se restrinja aos dias e à localidade do evento e que a contratação artística (vide itens 2.3.18 a 2.3.20) seja publicada no Diário Oficial da União, no prazo de cinco dias, previsto no art. 26 da Lei de Licitações e Contratos Administrativos, sob pena de glosa dos valores envolvidos (item 9.5.1.2 do Acórdão) .
[destaques acrescidos]
5.14	Além disso, consulta realizada pelo MTur ao TCU, quanto a dúvidas na aplicação do Acórdão 96/2008-TCU-Plenário (TC Processo 022.552/2016-2) , ainda em 2016, evidencia a falta de consenso do Ministério com relação às implicações do Acórdão 96/2008-TCU-Plenário. 
5.15	Dessa forma, fica evidente que o MTur, não apenas realizou atos incompatíveis com a exigência dos contratos de exclusividade no caso em apreço, como vinha atuando de maneira incompatível com o Acórdão 96/2008-TCU-Plenário em outros convênios no mesmo período. 
5.16	Além disso, merece ser acolhida a alegação de que não seria razoável exigir dos dirigentes do instituto convenente a recusa em assinar os termos do ajuste. Isso porque, além de o Ministério ter se manifestado, por duas vezes, pela exigência, apenas, das cartas de exclusividade, o ajuste, prevendo os contratos de exclusividade, foi proposto apenas no dia 4/6/2010, véspera da festividade, momento em que, além de ser inviável a realização de um procedimento licitatório, certamente a convenente estava concluindo a organização do evento e cumprindo acordos e contratos com terceiros, que foram firmados considerando a orientação inicial do MTur. 
5.17	Acrescenta-se que, pelo princípio da autotutela da Administração, o MTur até poderia ter revisto o seu posicionamento inicial e exigido os contratos de exclusividade, todavia, não o fez em tempo hábil para a realização do evento e, mesmo após a prestação de contas, só veio exigir tal documentação após aproximadamente quatro anos da festividade.
5.18	Dessa forma, a exigência dos contratos de exclusividade, que foram inicialmente dispensados pelo MTur, na véspera da festividade, momento em que seria impossível a sua obtenção, viola os princípios da boa-fé objetiva e da confiança sobre os administrados. 
5.19	Quanto à suspeita do controle interno de que o objeto convenial teria sido executado por sindicato estranho ao ajuste, cabe frisar que minudente análise da unidade instrutora (peça 88, p. 11-15) apresentou robustos argumentos no sentido de rechaçar essa hipótese, o que foi acolhido pelo voto condutor da decisão vergastada (peça 94, p. 2-3) :
20. Nesse ponto, destaco, primeiramente, que não há dúvidas quanto à realização do evento. A questão em debate refere-se à execução do objeto pela convenente (Interamérica) ou pela entidade que firmou o referido termo de cooperação (Sindicato Rural) . 
21. Compulsando os autos, verifico diversos documentos que apontam a atuação da convenente como executora do convênio, na assinatura dos dois contratos para a realização do evento (peça 27) e na realização dos pagamentos (peças 24 e 25) .
22. Assim, entendo que a atuação do sindicato se restringiu às atividades não inseridas no plano de trabalho. Embora concorde com o parquet no sentido de que os documentos relativos aos patrocínios e apoios recebidos deveriam ser inseridos no SICONV, pondero que as normas vigentes à época do convênio não estabeleciam tal obrigação.
 (...) 
24. Destarte, acompanho o posicionamento da unidade instrutora em caracterizar a irregularidade como falha formal para acolher parcialmente a defesa apresentada pela responsável no que diz respeito à execução física do ajuste.
[destaques acrescidos]
5.20	Portanto, o controle interno propôs débito integral do ajuste e a irregularidade das contas, com base, exclusivamente, em fato, que fora rechaçado pela análise ulterior do controle externo.
5.21	Por último, ainda que não se reconheça a escusabilidade em relação à falta de apresentação dos contratos exclusividade, conforme asseverou o próprio voto condutor da decisão vergastada (peça 94, p. 4, item 30) , a ausência dessa documentação "por si só, não enseja a condenação em débito, cabendo para isso, apurar a efetiva realização da apresentação contratada e, mais importante, o nexo de causalidade (...) ". 
5.22	Isso porque o Acórdão 1435/2017-TCU-Plenário (Ministro-Relator Vital do Rêgo) , externado em sede de consulta formulada pelo próprio MTur, com relação a dúvidas na aplicação e implementação do Acórdão 96/2008-TCU-Plenário, fixou o seguinte entendimento: 
9.2. responder ao consulente que:
9.2.1. a apresentação apenas de autorização/atesto/carta de exclusividade que confere exclusividade ao empresário do artista somente para o (s) dia (s) correspondente (s) à apresentação deste, sendo ainda restrita à localidade do evento, não atende aos pressupostos do art. 25, inciso III, da Lei 8.666/1993, representando impropriedade na execução do convênio;
9.2.2. do mesmo modo, contrariam o sobredito dispositivo legal as situações de contrato de exclusividade - entre o artista/banda e o empresário - apresentado sem registro em cartório, bem como de não apresentação, pelo convenente, do próprio contrato de exclusividade;
9.2.3. tais situações, no entanto, podem não ensejar, por si sós, o julgamento pela irregularidade das contas tampouco a condenação em débito do (s) responsável (is) , a partir das circunstâncias inerentes a cada caso concreto, uma vez que a existência de dano aos cofres públicos, a ser comprovada mediante instauração da devida tomada de contas especial, tende a se evidenciar em cada caso, entre outras questões, quando:
9.2.3.1. houver indícios de inexecução do evento objeto do convênio; ou
9.2.3.2. não for possível comprovar o nexo de causalidade, ou seja, que os pagamentos tenham sido recebidos pelo artista ou por seu representante devidamente habilitado, seja detentor de contrato de exclusividade, portador de instrumento de procuração ou carta de exclusividade, devidamente registrados em cartório.
9.3. enviar cópia deste acórdão, acompanhado do relatório e do voto que o fundamentam, ao Ministro do Turismo;
[destaques acrescidos]
5.23	Nesse sentido, cabe avaliar se as demais documentações demonstram o nexo de causalidade entre os recursos públicos repassados e o objeto do ajuste. 
5.24	Com relação a este aspecto, o decisum impôs o dano em vista da falta de "documento comprobatório do efetivo recebimento do cachê por parte dos mesmos [artistas/bandas]", conforme Portaria MTur 153/2009, vigente à época do ajuste (peça 94, p. 4) .
5.25	Todavia, diante das condições do caso em apreço, não é razoável exigir da responsável tal documentação, sobretudo, após, aproximadamente, 11 anos da festividade. 
5.26	Em primeiro, em que pese a vigência da Portaria 153/2009 à época do ajuste, o termo de convênio não previu qualquer obrigação do convenente no sentido de apresentar recibos ou qualquer documento comprobatório, por parte dos artistas. Pelo contrário, a alínea "g", do parágrafo primeiro, da cláusula décima terceira do termo convenial estabelece que (peça 6, p. 14) :
A prestação de contas deverá ser elaborada com rigorosa observância as disposições da Portaria Interministerial nº 127/2008, atualizada, devendo ser composta, além dos documentos e informações inseridos pelo CONVENENTE no SICONV, do seguinte: 
 (...) 
g) documento comprobatório do efetivo recebimento do cachê por parte dos artistas, e/ou bandas, e/ou grupos, emitido pelo contratante dos mesmos;
5.27	Pelo exposto, o próprio MTur, em contrariedade à própria Portaria, estabeleceu exigência de que os recibos ou documentos comprobatórios dos cachês artísticos deveriam ser emitidos pela empresa contratante, e não pelos artistas e bandas. 
5.28	Além disso, mesmo após a realização do evento e a correspondente prestação de contas, em nenhum momento, o Ministério cobrou ou arguiu a falta dessa documentação, fato que só veio a ser levantado quando da citação da responsável, no âmbito do TCU, em julho de 2019 (peça 75, p. 2) .
5.29	Desse modo, passados quase dez anos entre a realização do ajuste e a citação no âmbito desta Corte de Contas, entende-se que não é razoável exigir da responsável documentação que sequer foi prevista no termo convenial e exigida pelo Ministério na fase interna desta TCE. 
5.30	Após a condenação por este Tribunal, a responsável logrou esforços para recuperar recibos dos onze artistas que participaram da festividade. Todavia, passados quase onze anos do evento, três artistas teriam falecido e três artistas não teriam sido localizados (peça 105, p. 26) . 
5.31	Nesse contexto, a recorrente obteve três declarações de artistas, registradas em cartório, atestando o recebimento do valor pactuado, todavia, sem precisar a monta correspondente, vez que as informações não estariam mais acessíveis aos mesmos (peça 105, p. 48-50) : 
	Artista/Banda
	Cachê (R$) 

	Lourenço e Lourival
	28.000,00

	AS Galvão 
	25.000,00

	Pedro Bento e Zé Estrada
	26.000,00

	Total 
	79.000,00

5.32	Similarmente, a recorrente acostou dois recibos, registrados em cartório, em relação aos seguintes artistas (peça 105, p. 46-47) : 
	Artista/Banda
	Cachê (R$) 

	Zé Antônio e Divaney 
	20.000,00

	Luis Goiano e Girsel da Viola
	17.000,00

	Total
	37.000,00

5.33	Nesse contexto, entende-se que as declarações e recibos dos artistas/bandas podem ser aproveitados para afastar débito de R$ 116.000,00 (R$ 79.000,00 + R$ 37.000,00) . Com relação aos recibos, além de os valores declarados corresponderem aos valores previstos no plano de trabalho (peça 11, p. 5-8) , a documentação atende à exigência do voto condutor do decisum (peça 94, p. 4) . Quanto às declarações, em que pese a não apresentação dos valores (em razão do longo transcurso de prazo) , entende-se que estas se prestam a comprovar o recebimento dos valores, visto que os artistas ou bandas teriam todo interesse em apontar um valor recebido à menor, o que não ocorreu.
5.34	Quanto às demais documentações relativas à execução financeira, estas se prestam a comprovar a integralidade dos recursos públicos repassados e a afastar a integralidade do dano, independentemente da apresentação dos recibos e declarações dos artistas/bandas. 
5.35	Em primeiro, as Notas Fiscais 678, 681 e 682 (peça 26, p. 3-8) , emitidas pela Anima Publicidade, empresa contratada pela convenente e detentora dos direitos de apresentação dos artistas, discriminam os valores de cada uma das onze atrações artísticas, cujos valores batem com os previstos no plano de trabalho aprovado (peça 11, p. 5-8) .
5.36	Em segundo, os montantes das Notas Fiscais 678, 681 e 682 (peça 26) , descontados dos 5% de Imposto sobre os Serviços (ISS) , batem com valores repassados a Anima Publicidade, conforme os comprovantes de transferência eletrônica (peça 25) , o extrato bancário (peça 24) e a relação de pagamentos da prestação de contas (peça 20) . 
5.37	Em terceiro, os gastos com ISS (R$ 11.550,00) , incidente sobre os serviços prestados pela Anima Publicidade (5% x [R$ 72.000,00 + 71.000,00 + 88.000,00]) , constam em boleto da secretaria de fazenda (peça 25, p. 3) , no aviso de débito (peça 25, p. 3) e no extrato bancário (peça 24) . 
5.38	Por todo e exposto, entende-se que não é razoável exigir, por parte da responsável, a apresentação dos contratos de exclusividade e do recibo dos artistas/bandas. Além disso, a documentação constante nos autos (notas fiscais, extrato bancário, comprovantes de transferência, aviso de débito e relação de pagamentos) permitem comprovar o nexo de causalidade entre os recursos públicos repassados e a realização das apresentações artísticas previstas no plano de trabalho.
5.39	Dessa forma, propõe-se acolher as alegações de defesa para julgar regulares com ressalva as contas da responsável, bem como afastar o débito e a multa aplicados pela decisão vergastada. 
5.40	Alternativamente, caso a presente proposta não seja encampada pelo Colegiado Julgador, propõe-se reduzir o débito, constante do item 9.1 do decisum, para R$ 105.405,75, em vista dos recibos e declarações de quitação dos artistas, e consequentemente reduzir, proporcionalmente, a multa aplicada com base no art. 57 da Lei 8.443/1992 (item 9.2 desta decisão vergastada) .  
Da prescrição do débito  
6.1	A Sra. Andrea Alves Ulhôa defende a prescrição do dano.
6.2	Sustenta a alegação acima com base nos seguintes argumentos:
	a) Nos termos do Tema 899, o Supremo Tribunal Federal (STF) teria fixado o entendimento de que seria prescritível a pretensão de ressarcimento ao erário fundada em decisão de Tribunal de Contas (peça 105, p. 4) ;
	b) Naquela oportunidade, o STF teria entendido pela aplicação do prazo quinquenal da prescrição/decadência. Além disso, tal prazo seria unanimemente aplicado pela jurisprudência do Superior Tribunal de Justiça (STJ) - peça 105, p. 5;
	c) Considerando que o fato gerador do dano teria ocorrido em 22/9/2010, que a notificação dos responsáveis pela autoridade administrativa teria se dado somente em 6/8/2016 e o ato de ordenação da citação na presente TCE ter ocorrido em 14/6/2019, seria incontestável o transcurso do prazo quinquenal exigido pelo STF e STJ (peça 105, p. 6) .
	Análise: 
6.3	No exame da prescrição, a Serur tem adotado os entendimentos detalhados na peça 119, que contém estudo e pronunciamentos anteriores da secretaria sobre o tema. Nessas manifestações estão desenvolvidas as seguintes premissas, que serão utilizadas no presente exame: 
a)  ao julgar o RE 636.886, o STF conferiu nova interpretação ao art. 37, § 5º, da Constituição Federal, fixando a tese de que "é prescritível a pretensão de ressarcimento ao erário fundada em decisão de Tribunal de Contas";
	b)  as pretensões punitiva e de ressarcimento devem observar o mesmo regime na atividade de controle externo, dado o objetivo comum da prescrição, de fixar prazo para o Tribunal de Contas agir, para caracterizar o ilícito, identificar seu autor, dimensionar as consequências da conduta e impor as consequências legais, independentemente de tais consequências terem natureza punitiva ou ressarcitória;
	c)  até que sobrevenha norma específica, entende-se que a prescrição das pretensões punitiva e de ressarcimento, no processo de controle externo, deve observar o regime Lei 9.873/1999, na linha dos recentes pronunciamentos do STF a respeito. Assim, sem prejuízo de se realizar o exame da prescrição também segundo o prazo decenal previsto no Código Civil, o critério adotado, na formulação da proposta de encaminhamento, será o da Lei 9.873/1999.  
Análise da prescrição segundo os critérios do Acórdão 1441/2016-TCU-Plenário]
6.4	Primeiramente, cabe antecipar que o débito apurado não prescreveu segundo os critérios estabelecidos pelo Acórdão 1441/2016-TCU-Plenário.	
6.5	Com efeito, a referida decisão estabeleceu o seguinte entendimento: (i) a pretensão punitiva do TCU subordina-se ao prazo geral de prescrição indicado no art. 205 do Código Civil (10 anos) e é contada a partir da data de ocorrência da irregularidade sancionada; (ii) o ato que ordenar a citação, a audiência ou oitiva da parte interrompe a prescrição; (iii) haverá suspensão da prescrição toda vez que o responsável apresentar elementos adicionais de defesa; (iv) a prescrição será aferida independentemente de alegação da parte; e (v) o entendimento do mencionado acórdão será aplicado de imediato aos processos novos e aos pendentes de decisão.
6.6	Nesse sentido, o prazo prescricional começou a correr em 5/10/2010, data da prestação de contas (peça 6, p. 7, 14 e 19) . 
6.7	Considerando que a citação foi determinada em junho de 2019 por este Tribunal (peça 73) , em prazo inferior a dez anos, operando, portanto, a interrupção do prazo prescricional (reinício da contagem) , não houve a prescrição pelos critérios do Acórdão 1441/2016-TCU-Plenário.
Análise da prescrição pelo regime da Lei 9.873/1999 
6.8	Conforme será demonstrado a seguir, não se deu a prescrição do débito com base nos critérios da Lei 9.873/1999, uma vez que todas as interrupções do prazo se deram em prazo inferior a cinco anos (art. 1º) . 
6.9	Primeiramente, o prazo prescricional começou a correr em 5/10/2010, data da prestação de contas (peça 6, p. 7, 14 e 19) . 
6.10	Em 20/8/2012, a Nota Técnica de Análise 675/2012 analisou e rejeitou a prestação de contas da responsável (peça 28, p. 5) , ensejando a interrupção do prazo prescricional com base no art. 2º, II, da Lei 9.873/1999.
6.11	Em 21/7/2014, a Nota Técnica de Análise 472/2014 reprovou a execução física do ajuste (peça 41, p. 5) , de modo a interromper o prazo prescricional (art. 2º, II, da Lei 9.873/1999) .
6.12	Em 2/8/2016, a Nota Técnica de Análise Financeira 673/2016 reprovou a execução financeira do ajuste (peça 51) , o que acarretou nova interrupção do prazo prescricional com base no art. 2º, II, da Lei 9.873/1999.    
6.13	Em 29/11/2018, o Relatório de Auditoria 1207/2018 propôs a irregularidade das contas e o dano (peça 67, p. 4) , ensejando nova interrupção de prazo (art. 2º, II, da Lei 9.873/1999) .
6.14	Em 20/4/2021, a decisão vergastada confirmou o débito (peça 93) . 
6.15	Portanto, conforme se depreende das datas grifadas, o feito não ficou paralisado por mais de cinco anos sem decisão entre uma interrupção de prazo e a seguinte, de modo que não houve a prescrição pelos critérios da Lei 9.873/1999. 
Conclusão sobre a prescrição
6.16	Por todo o exposto, o débito em análise não prescreveu nem pelos critérios estabelecidos pelo Acórdão 1441/2016-TCU-Plenários e nem pelos previstos na Lei 9.873/1999.
CONCLUSÃO
7.	Das análises anteriores, ante os elementos constantes destes autos, o contexto normativo e as diretrizes jurisprudenciais aplicáveis ao caso, conclui-se:
	(i) não ter havido dano ao erário, devendo ser afastada a responsabilidade da Sra. Andrea Alves Ulhôa (itens 5.) ;
	(ii) não ter ocorrido a prescrição do débito (itens 6.) ;
7.1	Por todo o exposto, propõe-se dar provimento ao presente recurso, de modo a julgar regulares com ressalva as contas da responsável, bem como afastar o débito e a multa impostos pelo Acórdão 6324/2021-TCU-Segunda Câmara. 
PROPOSTA DE ENCAMINHAMENTO
8.	Ante ao exposto, submetem-se os autos à consideração superior, propondo-se, com fundamento nos arts 32, inciso I, e 33 da Lei 8.443/1992 e art. 285 do RI/TCU:
a) conhecer do recurso de reconsideração interposto e, no mérito, dar-lhe provimento para:
a.1) tornar sem efeito o item 9.1 do Acórdão 6324/2021-TCU-Segunda Câmara, de modo a alterar o julgamento das contas para regulares com ressalva e a afastar o débito; 
a.2) tornar sem efeito os itens 9.2, 9.3 e 9.4 do Acórdão 6324/2021-TCU-Segunda Câmara; 
b) informar ao recorrente e demais interessados do acórdão a ser proferido, destacando que o relatório e o voto que o fundamentam podem ser acessados por meio do endereço eletrônico www.tcu.gov.br/acordaos."
	
MANIFESTAÇÃO DO MINISTÉRIO PÚBLICO JUNTO AO TCU
	O Ministério Público junto ao TCU, representado pelo Procurador Marinus Eduardo de Vries Marsico, manifestou anuência com a proposta de encaminhamento oferecida pela Secretaria de Recursos, conforme o Parecer à peça 122, a seguir transcrito.
"Examina-se nesta oportunidade o recurso de reconsideração interposto por Andrea Alves Ulhôa, por meio do qual se insurge contra o Acórdão 6324/2021-TCU-Segunda Câmara, por meio do qual a responsável teve suas contas julgadas irregulares, com imputação de débito e aplicação da multa prevista no art. 57 da Lei 8.443/1999.
Em pareceres convergentes, a Serur propõe:
a) conhecer do recurso de reconsideração interposto e, no mérito, dar-lhe provimento para:
a.1) tornar sem efeito o item 9.1 do Acórdão 6324/2021-TCU-Segunda Câmara, de modo a alterar o julgamento das contas para regulares com ressalva e a afastar o débito; 
a.2) tornar sem efeito os itens 9.2, 9.3 e 9.4 do Acórdão 6324/2021-TCU-Segunda Câmara;
 b) informar ao recorrente e demais interessados do acórdão a ser proferido, destacando que o relatório e o voto que o fundamentam podem ser acessados por meio do endereço eletrônico www.tcu.gov.br/acordaos
O auditor Ricardo Abdalla elaborou detalhada peça em que examina com propriedade as circunstâncias muito particulares do presente processo que militam em favor da responsável, notadamente as tratativas preliminares com o Ministério do Turismo, nos termos das provas constantes nos autos, estando bem fundamentada a conclusão a que chegou de que "a exigência dos contratos de exclusividade, que foram inicialmente dispensados pelo MTur, na véspera da festividade, momento em que seria impossível a sua obtenção, viola os princípios da boa-fé objetiva e da confiança sobre os administrados".
Em mesma linha, mostra-se ponderado o exame relativamente aos recibos dos artistas/banda. 
Nessas condições, acompanhamos a proposta de mérito da Secretaria de Recursos"
	É o Relatório.

não há

Procurador Marinus Eduardo De Vries Marsico.

TOMADA DE CONTAS ESPECIAL. CONTAS IRREGULARES. DÉBITO. MULTA. RECURSO DE RECONSIDERAÇÃO. CONHECIMENTO. ARGUMENTOS CAPAZES DE ALTERAR A DECISÃO RECORRIDA. PROVIMENTO. CIÊNCIA AOS INTERESSADOS.

TOMADA DE CONTAS ESPECIAL (TCE)

Secretaria de Recursos (Serur); Secretaria de Controle Externo de Tomada de Contas Especial (SecexTCE).

O Recurso de Reconsideração interposto pela Srª. Andrea Alves Ulhôa merece ser conhecido, com fundamento nos arts. 32, inciso I, e 33, da Lei nº 8.443/92, c/c o art. 285 do RI/TCU.
2.	 No mérito, acolho integralmente as conclusões presentes nos pareceres uniformes da unidade técnica, integralmente ratificadas pelo Ministério Público junto ao Tribunal, as quais adoto como razões de decidir. A análise empreendida pela Secretaria de Recursos abordou com propriedade os argumentos consignados pelos recorrentes, de modo que se tornou despicienda a adução de novas considerações de fato e de direito sobre a matéria.
3.	Como bem resumiu o Ministério Público junto ao TCU em seu Parecer à peça 122, a Serur examinou com propriedade as circunstâncias peculiares do presente processo que militam em favor da responsável, nos termos das provas constantes nos autos. Assim, considero bem fundamentada a conclusão a que chegou aquela unidade técnica no sentido de que "a exigência dos contratos de exclusividade, que foram inicialmente dispensados pelo MTur, na véspera da festividade, momento em que seria impossível a sua obtenção, viola os princípios da boa-fé objetiva e da confiança sobre os administrados". Na mesma linha, mostra-se acertado o exame referente aos recibos dos artistas e das bandas.
4.	Nesse passo, verifico que o pedido possui o condão de alterar a cognição primária desta Corte. Os argumentos trazidos pelos recorrentes lograram êxito em elidir as irregularidades pelas quais o Tribunal imputou-lhe o débito e a condenou ao pagamento da multa prevista no art. 57 da Lei nº 8.443/92.
5.	Assim, deve ser dado provimento ao Recurso de Reconsideração interposto pela Srª. Andrea Alves Ulhôa contra o Acórdão 6324/2021-TCU-Segunda Câmara a fim de tornar insubsistente a decisão recorrida e julgar regulares com ressalva as contas da recorrente.
6.	Em face do exposto, Voto por que o Tribunal adote a minuta de Acórdão que ora submeto à apreciação deste Colegiado.
TCU, Sala das Sessões, em 7 de junho de 2022.
ANTONIO ANASTASIA 
Relator